【裁判字號】    99,易,1314
【裁判日期】    990730
【裁判案由】    詐欺
【裁判全文】
臺灣高雄地方法院刑事判決              99年度易字第1314號
公  訴  人  臺灣高雄地方法院檢察署檢察官
被      告  庚○○
上列被告因詐欺案件，經檢察官提起公訴（99年度偵字第12915
號、第13261 號），被告於準備程序就被訴事實為認罪之陳述，
經告知其簡式審判程序之旨，並聽取當事人之意見後，本院合議
庭裁定改由受命法官行簡式審判程序，判決如下：
    主    文
庚○○幫助犯詐欺取財罪，處拘役伍拾伍日，如易科罰金，以新
臺幣壹仟元折算壹日。緩刑貳年，緩刑期間付保護管束，並應向
檢察官指定之政府機關、政府機構、行政法人、社區或其他符合
公益目的之機構或團體，提供伍拾伍小時之義務勞務。
    事    實
一、庚○○明知社會上層出不窮之詐騙集團或不法份子，或為掩
    飾其不法行徑，或為隱匿其不法所得，或為逃避追查，常蒐
    購並使用他人帳戶進行存提款與轉帳等行為，在客觀上可以
    預見一般取得他人帳戶使用之行徑，常與進行財產犯罪所需
    有密切關聯，竟以縱使他人持其申設之金融帳戶做為詐騙之
    工具，亦不違反其本意，仍基於幫助詐欺之不確定故意，於
    民國（下同）98年11月25日向其不知情之胞兄曾致翔，借得
    曾致翔所申設合作金庫商業銀行股份有限公司高雄大樹分行
    帳戶（帳號：000-0000000000000000（下稱合作金庫帳戶）
    後，即於同（25）日19時許，在高雄市○鎮區○○路與一心
    路口，將上開合作金庫帳戶之存摺、提款卡（含密碼），交
    付予某姓名年籍不詳之詐騙集團成員使用。而該詐騙集團成
    員取得上開合作金庫帳戶資料後，共同意圖為自己不法之所
    有，旋於98年11月下旬，陸續在「露天拍賣」網站上，刊登
    拍賣附表所示商品之假廣告、假交友之訊息。嗣如附表所示
    之丙○○、丁○○、辛○○、壬○○、乙○○、戊○○、甲○○等人上網見該等廣告或訊息，均誤認對方有出賣商品之
    真意，遂於下標後依對方之指示，於附表所示之時間，將如
    附表所示之金額，匯款至上開合作金庫帳戶內。然丙○○、
    丁○○、辛○○、壬○○、乙○○、戊○○、甲○○事後均
    未收得商品，方知受騙，分別報警處理，經警循線追查，始
    悉上情。
二、案經宜蘭縣政府警察局礁溪分局暨台北縣政府警察局淡水分
    局移送臺灣士林地方法院檢察署呈請台灣高等法院檢察署令
    轉臺灣高雄地方法院檢察署檢察官偵查起訴。
    理    由
一、按本件被告庚○○所犯為死刑、無期徒刑、最輕本刑為3 年
    以上有期徒刑或高等法院管轄第一審案件以外之罪，其於準
    備程序中就被訴事實為有罪之陳述，經告知其簡式審判程序
    之旨，並聽取當事人之意見後，本院合議庭認無不得或不宜
    適用簡式審判程序之處，依刑事訴訟法第273 條之1 第1 項
    、第284 條之1 規定，裁定由受命法官獨任行簡式審判程序
    審理，合先敘明。
二、上揭事實，業據被告於本院審理中坦承不諱（參本院2 卷第
    14、24正反頁），與證人曾致翔、證人即如附表編號1 至7
    所示之被害人丙○○、丁○○、辛○○、壬○○、乙○○、
    戊○○、甲○○於警詢、偵訊之證述，參核相符（參偵1 卷
    第4 正反、7 正反、11正至15正、21正反、22至24反頁，偵
    2 卷第7 至10頁，偵4 卷第6 、7 、27、28頁），並有合作
    金庫銀行大樹分行99年3 月10日合金大樹字第0990000072號
    函附客戶曾致翔開戶基本資料（含新開戶建檔登錄單及交易
    提存款明細、客戶當月份交易資料查詢單、開戶印鑑卡、金
    融聯合徵信中心查詢資料）、玉山銀行WEB-ATM 交易明細查
    詢（丁○○匯出2417元）、第一銀行自動櫃員機客戶交易明
    細表及存摺交易明細（戊○○轉出2 萬6983元）、中華郵政
    WEB-ATM 轉帳明細表及郵局存摺交易明細（乙○○1 萬1000
    元）、奇摩網站拍賣成交資料、郵局自動櫃員機交易明細表
    （丙○○匯出4000元、丁○○匯出2417元）、中國信託交易
    明細單（壬○○匯出4000元）、如附表編號1 至7 之被害人
    向警察機關（高雄市政府警察局第一分局十全路派出所、台
    中市政府警察局第四分局大墩派出所、宜蘭縣政府警察局礁
    溪分局壯圍分駐所、台北市政府警察局內湖分局西湖派出所
    及潭美派出所、台北縣政府警察局板橋分局板橋派出所、淡
    水分局中山路派出所）報案之受理刑事案件報案三聯單、受
    理各類案件紀錄表、受理詐騙帳戶通報警示、詐騙電話簡便
    格式表、反詐騙案件紀錄表、金融機構聯防機制通報單、台
    灣大哥大通聯調閱查詢單、網路IP查詢單（附表編號1 至7
    之丙○○等人）、被告個人戶籍資料查詢各1 份在卷可稽（
    參偵1 卷第5 正至10反、13正反、16正至20頁，偵2 卷第11
    至26頁，偵4 卷第8 至21頁）。足認被告上開自白，與卷內
    積極事證相符，堪予採信。又參諸被告於警詢坦承：「我對
    於輕率交付存摺及提款卡，致上述被害人遭詐騙，深感後悔
    與抱歉」等語；且於偵訊坦承：「我交給對方存摺、提款卡
    及密碼，對方沒有跟我說借多久」、「我交付帳戶之前、裡
    面應該沒有什麼錢」、「我知道如告知對方帳戶密碼，對方
    就可以領錢」、「後來我打電話過去打不通，過2 天又打過
    去，但沒有接聽」等語；且於本院審理時坦承：「對方一開
    始沒有叫我交付提款卡，後來才叫我交付提款卡，對方說交
    提款卡隔天會打電話給我，但我沒有接到電話」、「對方說
    要先查看我帳戶是否可用，對方第2 天就沒有跟我聯絡」、
    「我沒有接到對方通知，直到接到警局來電才知道」、「對
    方收了我帳戶資料，沒有簽收據給我，也沒有拿身分證件給
    我看，因我急於找工作，當晚才沒有跟對方聯絡」、「我將
    帳戶提款卡及存摺交給對方後，我就覺得怪怪的」等語明確
    （參偵1 卷第3 頁，偵2 卷第29頁，本院1 卷第17正頁，2
    卷第14頁），印證相符。顯見，被告在98年11月25日19時將
    曾致翔合作金庫帳戶資料交給對方時，即發現該帳戶資料可
    能遭移作非法使用，仍未立即向警方報案、向合作金庫辦理
    掛失，致該銀行帳戶資料遭取得人所屬詐欺集團成員，持以
    作為詐欺犯罪匯款帳戶使用，被害人等已被騙受害。是被告
    交付該帳戶資料，確有基於不違反其本意之幫助他人詐欺之
    犯意與犯行，事證明確，洵堪認定，應依法論科。
三、按刑法上之幫助犯，係指以幫助之意思，對於正犯資以助力
    ，而未參與實施犯罪之行為者而言。被告提供台灣銀行帳戶
    予詐欺集團成員為實施詐欺取財之工具，其單純提供帳戶予
    人使用行為，究與向被害人施行詐術有別，亦無證據證明被
    告有參與詐欺取財犯行之構成要件行為，是被告所為僅屬對
    於詐欺集團成員遂行詐欺犯行資以助力而已。本件核被告所
    為，係刑法第30條第1 項、第339 條第1 項之詐欺取財罪之
    幫助犯。被告以一幫助行為，致詐欺集團成員對於如附表編
    號1 至7 所示之被害人詐欺取財犯罪，構成想像競合犯，應
    從一重之幫助詐欺取財罪論處。再被告為幫助犯，所犯情節
    較正犯為輕，依刑法第30條第2 項規定，減輕其刑。爰審酌
    被告疏於保管借得銀行帳戶資料，致該帳戶提供詐欺集團成
    員詐財使用，不僅助長犯罪風氣，亦造成上開被害人受害非
    輕，固有不該；惟念其於犯後坦承犯行，已表悔悟，態度尚
    可，暨其犯罪之動機、目的、手段等一切情狀，量處如主文
    所示之刑，並諭知如易科罰金之折算標準，以資懲儆。
四、末查被告前未曾因故意犯罪受有期徒刑以上刑之宣告，有台
    灣高等法院被告前案紀錄表附卷可參，堪認素行尚可，被告
    經此警偵審及科刑宣告後，當知所警惕，應無再犯之虞，本
    院認對其所宣告之刑，以暫不執行為適當，併宣告緩刑2 年
    ，以勵自新。另依刑法第93條第1 項第2 款規定宣告緩刑期
    間付保護管束，俾由觀護人予以適當督促，並發揮附條件緩
    刑制度之立意，避免短期自由刑肇致之弊端，以期符合緩刑
    之目的。至被告究應向何政府機關、政府機構、行政法人、
    社區或其他符合公益目的之機構或團體提供義務勞務，則屬
    執行問題，宜由執行檢察官斟酌全案情節及各機構或團體之
    需求，妥為指定。
據上論結，應依刑事訴訟法第273 條之1 第1 項、第284 條之1
、第299 條第1 項前段，刑法第30條、第339 條第1 項、第55條
前段、第41條第1 項前段、第74條第1 項第1 款、第2 項第5 款
、第93條第1 項第2 款，刑法施行法第1 條之1 ，判決如主文。
本案經檢察官己○○到庭執行職務
中    華    民    國    99    年    7     月    30    日
                  刑事第二庭  法  官  李昆南
以上正本證明與原本無異。
如不服本判決應於收受送達後10日內向本院提出上訴書狀，並應
敘述具體理由；如未敘述上訴理由者，應於上訴期間屆滿後20日
內向本院補提理由書（均須按他造當事人之人數附繕本）「切勿
逕送上級法院」。
中    華    民    國    99    年    7     月    30    日
                              書記官  莊永利
附錄本判決論罪之法條：
刑法第339條第1項
意圖為自己或他人不法之所有，以詐術使人將本人或第三人之
物交付者，處5 年以下有期徒刑、拘役或科或併科1000元以下
罰金。
起訴書附表：
┌──┬─────┬──────┬───┬────┬─────┐
│編號│ 匯款時間 │  匯款地點  │被害人│詐騙金額│ 購買物品 │
│    │          │            │      │（新台幣│          │
│    │          │            │      │，下同）│          │
├──┼─────┼──────┼───┼────┼─────┤
│ 1  │98年11月26│高雄市三民區│丙○○│4,000元 │新力牌二手│
│    │日15時30分│熱河一街「德│      │        │相機      │
│    │許        │智郵局」    │      │        │          │
├──┼─────┼──────┼───┼────┼─────┤
│ 2  │98年11月26│台中市南屯區│丁○○│2,400元 │王品禮券  │
│    │日16時許  │向心路109號 │      │        │          │
│    │          │19樓之9     │      │        │          │
│    │          │（網路轉帳）│      │        │          │
├──┼─────┼──────┼───┼────┼─────┤
│ 3  │98年11月26│台北市「大潤│辛○○│1萬1,000│LG液晶電視│
│    │日18時20分│發」賣場ATM │      │元      │          │
│    │許        │            │      │        │          │
├──┼─────┼──────┼───┼────┼─────┤
│ 4  │98年11月27│台北縣淡水鎮│壬○○│4,000元 │PSP遊戲機 │
│    │日1時20分 │水源街二段10│      │        │          │
│    │許        │4 號之7-11超│      │        │          │
│    │          │商ATM       │      │        │          │
├──┼─────┼──────┼───┼────┼─────┤
│ 5  │98年11月27│宜蘭縣壯圍鄉│乙○○│1萬1,000│LV二手皮包│
│    │日1時30分 │壯五路242 號│      │元      │          │
│    │許        │（網路轉帳）│      │        │          │
├──┼─────┼──────┼───┼────┼─────┤
│ 6  │98年11月27│台北縣蘆洲市│戊○○│2萬6,983│網路交友  │
│    │日1時50分 │中山一路12號│      │元      │          │
│    │許        │第一銀行ATM │      │        │          │
├──┼─────┼──────┼───┼────┼─────┤
│ 7  │98年11月27│台北市內湖區│甲○○│1萬3,000│Apple     │
│    │日3時10分 │文湖街21巷86│      │元      │iPhone 3GS│
│    │許        │號，網路匯款│      │        │行動電話  │
└──┴─────┴──────┴───┴────┴─────┘

司法院資訊處製作；財團法人民間司法改革基金會備份。
